【裁判字號】    98,勞訴,3
【裁判日期】    981214
【裁判案由】    給付薪資等
【裁判全文】
臺灣屏東地方法院民事判決  98年度勞訴字第3號
原      告  乙○○
訴訟代理人  林錦芬律師
被      告  屏東縣萬巒地區農會
法定代理人  甲○○
訴訟代理人  丙○○
上列當事人間請求給付薪資等事件，本院於民國98年12月7 日言
詞辯論終結，判決如下：
    主      文
原告之訴駁回。
訴訟費用由原告負擔。
    事實及理由
一、查被告之法定代理人原為林清風，嗣於民國98年3 月10日變
    更為甲○○，有被告提出之函文及當選證明書各1 份可稽（
    見第84、85頁），而被告亦於98年5月4日言詞辯論時當庭聲
    明承受訴訟（見第89頁背面），原告並同意其承受（見第90
    頁），是被告承受訴訟於法尚無不合，應予准許。
二、按訴狀送達後，原告不得將原訴變更或追加他訴；但擴張或
    減縮應受判決事項之聲明者，不在此限。民事訴訟法第255
    條第1 項第3 款定有明文。經查，原告起訴後於98年12月7
    日言詞辯論時變更訴之聲明第2 項為：被告應給付原告新臺
    幣（下同）49,800元，及自97年9 月8 日起至原告復職之前
    1 日止，按月給付原告41,500元（見第135 頁）。就49,800
    元部分，原告係請求被告給付97年8 月2 日起至97年9 月7
    日止之薪資，然原告起訴時係請求給付自97年8 月1 日起之
    薪資，此部分之變更核屬減縮應受判決事項之聲明，依上開
    規定，其訴之變更應予准許。
三、原告起訴主張：
（一）原告自76年1月5日起受僱於被告，並在被告於萬巒鄉○○
      村○○路75-1號所附設之紙箱工廠擔任員工，約10年前升
      為廠長。97年8月3日上午7 時原告因肚子不適前往潮州鎮
      全民醫院急診，檢查結果是急性盲腸炎、出血性胰臟炎，
      立即住院接受開刀手術。當日上午7 時58分，原告之小女
      兒林靜怡立即打電話到工廠找經理丙○○，告知原告開刀
      請假事，次日上午9 時49分，林靜怡再度以電話聯絡高經
      理，說明因急症住院開刀之事實，將請病假迨康復時再上
      班，被告也暸解該事，與林靜怡多次互相以電話聯繫。原
      告在全民醫院住院至8月9日，轉院至屏東基督教醫院，直
      到8月30日才出院回家休養，9月6日又回醫院複診。9月8
      日原告因掛念工作，雖未全部康復，仍不顧家人反對，回
      到工廠打卡欲開始工作，卻發覺已有他人在其工作崗位上
      ，工廠之經理丙○○告知已找到他人上工，原告已被解僱
      ，不需再上班，原告大驚，要求說明理由，被告稱係因原
      告未請假之故。
（二）原告無法認同被告之說法，蓋於原告住院治療期間，小女
      兒林靜怡多次與被告互為聯繫，即表示被告也多次主動打
      給林靜怡，詢問相關情形，有電話通聯紀錄為憑。更且於
      原告住院期間，林靜怡為向勞保局申請傷病給付，還持申
      請單到被告處蓋章後交給勞保局並已領取，有勞保局核定
      通知書可證。被告當然明白知曉原告因病住院，原告家人
      也多次聯繫，被告竟以原告未「填寫書面請假單」此種理
      由主張原告未請假是曠職而予以解僱。按勞工請假規則第
      4 條之規定，勞工因普通傷害必需治療或休養者，若是住
      院，2年中得請不超過1年之假，原告因病住院，自97年8
      月3日至8月30日回家休養至9月7日，未逾上開規定，即使
      超過，也只是薪資給付之數額如何計算，任何僱主不得以
      此即解僱員工，且原告當日即由女兒林靜怡告知將住院開
      刀，事後又屢屢聯繫，以口頭方式提出請假，被告對原告
      之身體健康狀況亦十分清楚，竟以原告未填書面請假單，
      不算請假，是為曠職而解僱，全無理由。是被告之解僱不
      合法，兩造間僱傭關係應仍存在。
（三）原告於受僱中，每月薪資為36,500元，責任津貼5,000 元
      ，合計41,500元。被告自97年8 月起即不再支付薪資，其
      於同年9 月8 日拒絕原告前去上班，自應負受領勞務遲延
      之結果，原告毋庸補服勞務，故被告應自97年8 月2 日起
      至原告復職前1 日止，按月給付原告41,500元，其中97年
      8 月2 日起至97年9 月7 日止之薪資為49,800元（41,500
      元30日36日，元以下四捨五入，以下同）。
（四）對被告抗辯所為之陳述：既原告確因病住院開刀、休養，
      被告也明白，其又自承不必以書面請假，自然無所謂「不
      假未上工」之事。況傷、病均不是所謂之非正當理由，否
      則，若獨居者突然因意外嚴重傷、病，無人可代為請假，
      難道也因此被認為無正當理由曠職嗎？又被告指原告非正
      式員工，不適用勞基法，更是匪夷所思。蓋原告自76年1
      月5 日到職後被告即將之納入勞保，而94年勞保退休金新
      制施行後，被告亦依該規定每月提撥一定數額以為退休準
      備金，若原告非正式員工，被告豈會為之加保？
（五）綜上，爰依勞動契約之法律關係提起本件訴訟等語，並聲
      明：(一)確認原告與被告間僱傭關係存在。(二)被告應給付原
      告49,800元，及自97年9 月8 日起至原告復職之前1 日止
      ，按月給付原告41,500元。
四、被告則以：
（一）原告本係從事印刷機台之操作（15年來均係由他操作），
      期間曾派遣多人向原告學習，惟原告均故意刁難，導致該
      機台無人會操作。而後原告似即抱持非他莫屬之心態，平
      時中午即喝酒，而下午時便打電話告知其已喝醉，無法上
      班，甚或連一通電話都沒有，導致多次遲誤業務，客戶亦
      怨聲連連。之後為改善彼此關係，被告之訴訟代理人即經
      理於96年11月當面告知原告希望其能改進缺點，並自96年
      12月起加給4,000 元薪資，以利勞工提款部分於勞工個人
      專戶，以備其退休之用。惟之後原告仍我行我素，甚於97
      年7 月原告於試印後，經理發現錯誤提醒其改正，仍未改
      正，遭經理訓斥後，其隔天竟稱病不上班，其後之第2、3
      天亦均未上班，也未請假。原告始終抱持不敬業之態度，
      難以適任至為明顯。
（二）原告之女兒雖曾以電話向經理請假，惟其僅請7 至10天之
      病假，並非如原告所述將請病假迨康復後始上班，而於8
      月15日後，原告及其家人均未再就請假事宜為聯繫。況原
      告轉院一事並未告知被告或經理，且原告之女兒打電話係
      向農會職員丁○○詢問有關傷病給付事宜，並非請假，又
      其女兒既已至農會蓋章請領傷病給付，為何不順便辦理請
      假手續？依勞工請假規則第10條規定：「勞工請假時，應
      於事前親自以口頭或書面敘明請假理由及日數。但遇有急
      病或緊急事故，得委託他人代辦請假手續。辦理請假手續
      時，雇主得要求勞工提出有關證明文件。」原告不僅未以
      書面請假，亦未以口頭請假（8 月15日後之部分），故並
      非如原告所述被告以其未提出書面請假單，不算請假為由
      而解雇。而勞工請假規則第4 條之規定，係以員工已請假
      為前提，而原告既未請假，自無該條之適用。
（三）依勞動基準法第12條第1項第6款之規定，無正當理由繼續
      曠工3日，或1個月內曠工達6 日者，雇主得不經預告終止
      契約。依此，原告於8月16日至9月7 日之期間均未請假，
      共計22日，已超過上開規定之日數；且依原告所述，其女
      兒已有一手機交由原告使用，且原告亦有其他家人可代其
      請假，故其未請假難謂有正當理由。且被告所為之終止契
      約並不需經預告，而被告之經理亦於9月8日當面通知原告
      其已被解雇，亦符合勞動基準法第12條第2 項之規定，故
      被告終止契約應為合法。又被告未給付原告自97年8 月2
      日起至97年9 月7 日止之薪水，係因該期間原告並未上班
      ，故被告始拒絕給付，而行使同時履行抗辯權。綜上，原
      告之主張為無理由等語置辯，並聲明：(一)原告之訴及假執
      行之聲請均駁回。(二)如受不利判決，願供擔保請准宣告免
      為假執行。
五、原告主張其自76年1 月5 日起受僱於被告，並在被告萬巒鄉
    ○○村○○路75-1號所附設之紙箱工廠擔任員工，約10年前
    升為廠長。97年8 月3 日上午7 時原告因肚子不適前往潮州
    鎮全民醫院急診，檢查結果是急性盲腸炎、出血性胰臟炎，
    立即住院接受開刀手術。當日上午7 時58分，原告之小女兒
    林靜怡立即打電話到工廠找經理丙○○，告知原告開刀事，
    次日上午9 時49分，林靜怡再度以電話聯絡高經理，說明因
    急症住院開刀之事實。原告在全民醫院住院至8 月9 日，轉
    院至屏東基督教醫院，8 月30日才出院，9 月6 日又回醫院
    複診，9 月8 日原告回到工廠打卡欲開始工作，經理丙○○
    告知原告已被解僱等事實，業據提出診斷證明書及通話明細
    等文件為證（見第5 至9 頁），且為被告所不爭執，堪信為
    真實。至原告主張其已由女兒林靜怡代為向被告口頭請假，
    被告解僱為不合法，兩造間之僱傭關係應仍存在，且被告應
    自97年8 月2 日起至原告復職之前1 日止，按月給付41,500
    元等情，則為被告所否認，並以前詞置辯。經本院與兩造協
    議簡化爭點後，所整理之爭點為：(一)原告有無依規定向被告
    請病假？被告對原告的傷病、住院情形是否了解？(二)被告終
    止與原告間之勞動契約，是否合法？兩造間之僱傭關係仍否
    存在？(三)原告得否請求被告給付其自97年8 月2 日起至97年
    9 月7 日止之薪資49,800元？(四)原告得否請求被告自97年9
    月8 日起至原告復職之前1 日止，按月給付41,500元？茲將
    本院得心證之理由分述如下：
（一）原告有無依規定向被告請病假？被告對原告的傷病、住院
      情形是否了解？
    1.據被告之訴訟代理人即原告之上司經理丙○○於本院陳稱
      ：從原告住院，我只有接到兩通電話，第1 通是住院當天
      ，林靜怡說可能要去醫院檢查。第2通是隔天，8月4 日星
      期一，林靜怡說他父親已經在開刀了等語（見第90頁），
      是可知被告對原告之傷病，應有一定程度之了解。
    2.依被告之訴訟代理人即經理丙○○所述：「（是否如此？
      ）... 八月四日星期一，林靜怡說他父親已經在開刀了，
      要請假七到十天，後來我就沒有再接到電話了，我造也沒
      有打電話給原告他們。（林靜怡第二通電話說要請假七到
      十天，你有無准許？）我在電話裡面有口頭准許。（答辯
      狀稱八月十五日以後就沒有接到原告的請假的電話，那八
      月十四日有無接到電話？）沒有，因為原告請假七到十天
      ，八月十五日原告就應該要來上班，但假如沒有來，我也
      可以通融他一、二天，如果八月十五日他沒有來，因為十
      六、十七兩天是週休，不必上班，所以我可以通融原告八
      月十八日再來上班。」等語（見第90頁），核與原告所主
      張至少有跟被告請病假7 至10天等語（見第91頁）相符，
      是堪認原告一開始應有依規定向被告請病假7 至10天，且
      實際上可以在97年8 月18日始行上班，而不致構成無故曠
      工。
    3.然原告自承其後來雖有跟被告表示等身體好了再上班，但
      未確定說要請幾天，只有說等身體好到一個狀況後再上班
      等語（見第91頁），而證人即原告之小女兒林靜怡亦證稱
      ：「（過一陣子之後，你有無跟被告他們確定請病假請到
      什麼時候？）沒有，但八月二十幾日我姐姐有去工廠領我
      父親的薪資跟一些勞保的書面證明，之後就沒有再跟被告
      作聯繫了，一直到九月八日我父親回到工作崗位。」等語
      （見第93頁），再參酌證人即被告之員工丁○○所述：「
      （你在紙箱工廠裡面工作？）是的。我在工廠裡面什麼都
      作，包括去銀行跑支票、裝訂紙箱、登記差勤狀況等雜務
      。（工廠裡面的員工請假的程序為何？）一開始口頭、書
      面都可以，但是要經過我們經理准才可以，口頭的話，透
      過我也可以，直接跟經理講也可以，書面的話，到目前為
      止沒有人用書面請假。（他《按指原告》女兒有沒有跟你
      說要請病假？）沒有。他女兒沒有跟我說要請假的事情，
      都講說他父親住院，沒有講要請假幾天，我有問他要住院
      多久，但是他也沒有講要住院多久。」等語（見第107 頁
      背面、第108 頁），及證人即原告之大女兒林秀芳證述：
      「（你有無幫你父親跟被告請假？）沒有，我只是送勞保
      保險金的申請文件。」等語（見第110 頁）。按「勞工請
      假時，應於事前親自以口頭或書面敘明請假理由及日數。
      但遇有急病或緊急事故，得委託他人代辦請假手續。辦理
      請假手續時，雇主得要求勞工提出有關證明文件。」勞工
      請假規則第10條定有明文。是足見原告並未於97年8 月18
      日後，親自或委託他人向被告所屬之紙箱工廠辦理請假手
      續。原告雖主張因其女兒於原告開刀住院後，屢屢與被告
      聯繫，被告對原告之身體健康狀況十分清楚，故被告不能
      以原告未請假為由將原告解雇等語，惟依上開規定，勞工
      請假必須敘明請假日數，而如前所述，原告及其女兒均未
      於97年8 月18日後向被告敘明請假之日數，而僅敘述原告
      之病情及辦理勞保傷病給付事宜而已，尚難認原告已依規
      定向被告請病假；況且，原告於住院期間迭次委由其女兒
      與被告之承辦人員聯繫有關勞保給付之請領事宜，此據證
      人林靜怡證述如前，顯見其非意識不清之病人，何以其未
      同時委託2 個女兒之其中1 人代向被告以最簡單之方式口
      頭請病假？故原告實不能以被告知悉原告之病情為由，即
      謂被告在原告未請病假之情況下，應自動配合原告給予病
      假。據上，足認原告此部分之主張委無可採。
（二）被告終止與原告間之勞動契約，是否合法？兩造間之僱傭
      關係仍否存在？
      按勞工無正當理由繼續曠工3 日，雇主得不經預告終止契
      約，勞動基準法第12條第1項第6款定有明文。又勞工縱有
      請假之正當事由，如未完成請假手續，仍屬「無正當理由
      曠職」。查原告自97年8月18日起至97年9月7 日止，均未
      至被告之紙箱工廠提供勞務，此為原告所不爭，而原告復
      未依規定向被告請病假，雖其有請病假之正當事由，但因
      其未完成請假手續而不到職，仍屬無正當理由繼續曠工3
      日以上。被告於知悉後30日內之97年9月8日，依勞動基準
      法第12條第1項第6款規定，不經預告由經理丙○○當面終
      止兩造間之勞動契約，應屬有據。而兩造間之勞動契約既
      經被告合法終止，則兩造間之僱傭關係自終止時起即已不
      存在。
（三）原告得否請求被告給付其自97年8月2日起至97年9月7日止
      之薪資49,800元？
    1.就原告病假期間部分，因被告准許原告請病假之日數為7
      至10日，茲以最有利於原告之10日計算之，按勞工請假規
      則第4 條規定：「勞工因普通傷害、疾病或生理原因必須
      治療或休養者，得在左列規定範圍內請普通傷病假。一、
      未住院者，一年內合計不得超過三十日。二、住院者，二
      年內合計不得超過一年。三、未住院傷病假與住院傷病假
      二年內合計不得超過一年。普通傷病假一年內未超過三十
      日部分，工資折半發給，其領有勞工保險普通傷病給付未
      達工資半數者，由雇主補足之。」依卷內資料，原告普通
      傷病假1 年內並未超過30日，是依上開規定，原告病假期
      間之工資應折半發給，惟領有勞工保險普通傷病給付未達
      工資半數者，由雇主即被告補足。查原告主張其每月薪資
      為41,500元一節，為被告所不爭，是被告本應發給原告病
      假期間10日工資之一半，即6,917 元（計算式：41,500元
      30日10日2 ），然因原告曾領取97年8 月6 日至97
      年8 月30日期間，共25日之傷病給付18,291元，有勞工保
      險局之函文1 份足參（見第132 頁），是原告於10日之病
      假期間所領取之傷病給付，經以比例計算後，為7,316 元
      （計算式：18,291元25日10日），尚高於前揭工資之
      半數6,917 元，故依前揭規定，並無差額需由被告補足，
      故原告請求被告給付其病假期間之薪資，於法無據。
    2.至原告病假期滿後至97年9 月7 日止之期間，因原告並未
      現實或以言詞、書面提出勞務之給付，亦未依規定向被告
      請假，故此期間係原告曠工之期間，雖斯時兩造間之勞動
      契約尚屬存在，然據被告陳稱原告之薪水係下個月月初始
      支付（見第90頁），此為原告所不爭，而被告復於本院98
      年12月7 日言詞辯論時當庭行使同時履行抗辯權，拒絕給
      付此期間之薪資（見第135 頁背面），按「因契約互負債
      務者，於他方當事人未為對待給付前，得拒絕自己之給付
      。但自己有先為給付之義務者，不在此限。」民法第264
      條第1 項定有明文。故被告在原告於上開期間未提出勞務
      給付之情形下，自得拒絕其自己薪資之給付。從而，原告
      請求被告給付其此期間之薪資，亦非有據。
（四）原告得否請求被告自97年9月8日起至原告復職之前1 日止
      ，按月給付41,500元？
      系爭勞動契約既經被告於97年9 月8 日合法終止，則原告
      自無法基於勞動契約請求被告自斯時起至其復職之前1 日
      止，按月給付41,500元。
六、綜上所述，原告訴請確認兩造間之僱傭關係存在，為無理由
    ，應予駁回。原告另依兩造間之勞動契約，請求被告給付其
    自97年8 月2 日起至97年9 月7 日止之薪資49,800元，洵屬
    無據，應予駁回。又原告訴請被告自97年9 月8 日起至其復
    職之前1 日止，按月給付41,500元，亦非有理，應予駁回。
七、本件為判決之基礎已臻明確，兩造其餘攻擊、防禦方法及提
    出但未經援用之舉證，經本院審酌後認與判決之結果均無影
    響，故不一一論駁，末此說明。
八、據上論結，本件原告之訴為無理由，依民事訴訟法第78條，
    判決如主文。
中    華    民    國    98    年    12    月    14    日
                      勞工法庭  法  官  張以岳
以上正本係照原本作成。
如不服本判決，應於送達後20日內，向本院提出上訴狀並表明上
訴理由，如於本判決宣示後送達前提起上訴者，應於判決送達後
10日內補提上訴理由書（須附繕本）。
中    華    民    國    98    年    12    月    14    日
                                書記官  張婉郁


司法院資訊處製作；財團法人民間司法改革基金會備份。
